臺灣宜蘭地方法院交通事件裁定　　　　100年度交聲字第257號
原處分機關　交通部公路總局臺北區監理所宜蘭監理站
異　議　人　邱麗雲
即受處分人
上列異議人即受處分人因違反道路交通管理處罰條例案件，對於
交通部公路總局臺北區監理所宜蘭監理站於民國100年10月7日所
為之宜監字第裁43-P00000000號處分聲明異議，本院裁定如下：
    主  文
原處分撤銷。
邱麗雲不罰。
    理  由
一、原處分意旨略以：異議人即受處分人邱麗雲駕駛其所有車牌
    號碼0719-PH號自用小客車，於民國100年7月6日下午3時18
    分許，在花蓮縣玉里鎮○○路○段與自由街交岔口處，因有
    「駕車行經有燈光號誌管制之交岔路口闖紅燈」之違規行為
    ，經花蓮縣警察局以花警交字第P00000000號舉發違反道路
    交通管理事件通知單逕行舉發。嗣異議人不服舉發提出申訴
    ，經原處分機關調查結果，仍認前開違規行為明確，乃依道
    路交通管理處罰條例第53條第1項、同條例第63第1項第3款
    規定，裁處異議人罰鍰新台幣（下同）2,700元，併記違規
    點數3點。
二、聲明異議意旨略以：異議人係於黃燈時通過行車停止線，並
    非在紅燈亮時始強行闖越紅燈，原處分所附之採證照片2張
    ，僅第1張照片顯示異議人當日所駕該車後車輪於紅燈亮起
    時有壓在停止線上，惟該採證照片未能證明異議人所駕該車
    當時之車速及在面對燈光管制號誌時，異議人係故意於轉換
    為紅燈時仍超越停止線進入路口云云。
三、按法院受理有關交通事件，準用刑事訴訟法之規定，道路交
    通管理處罰條例第89條前段定有明文，是刑事訴訟法第154
    條第2項關於「犯罪事實應依證據認定之，無證據不得認定
    犯罪事實」之規定及最高法院40年台上字第86號判例所揭示
    「事實之認定，應憑證據，如未能發現相當證據，或證據不
    足以證明，自不能以推測或擬制之方法，為裁判基礎。」及
    最高法院76年台上字第4986號判例所揭「得為訴訟上之證明
    者，須於通常一般之人均不致有所懷疑，而得確信其為真實
    之程度者，始得據為有罪之認定。」之旨，於法院審理異議
    人違反道路交通管理處罰條例案件時，當有其適用。易言之
    ，法院於審理異議人違反道路交通管理處罰條例案件，為事
    實之認定時，如就原處分機關所認定之異議人違規事實尚乏
    積極證據，或仍有合理之懷疑，而無從確信異議人有該當於
    道路交通管理處罰條例各該處罰條文之構成要件事實時，即
    應依刑事訴訟法上之「罪疑唯輕原則」，作對異議人有利之
    認定。
四、經查：
(一)、異議人駕駛其所有車號0719-PH號自用小客車於100年7月6日
    15時18分許，在花蓮縣玉里鎮○○路○段與自由街交岔口處
    ，經警以「駕車行經有燈光號誌管制之交岔路口闖紅燈」逕
    行舉發等情，固有舉發違反道路交通管理事件通知單影本、
    舉發照片2張在卷可查。惟行車管制號誌燈號中，圓形紅燈
    顯示之意義為「車輛面對圓形紅燈表示禁止通行，不得超越
    停止線或進入路口」，為道路交通標誌標線號誌設置規則第
    206條第1項第5款所明定，可知闖紅燈係指在行車管制號誌
    燈顯示為圓形紅燈之狀況下，超越停止線或進入路口始該當
    之。若在行車管制號誌燈顯示為圓形綠燈（在無其他標誌、
    標線禁制或指示下，圓形綠燈表示准許車輛直行或左、右轉
    ）或圓形黃燈（用以警告車輛駕駛人及行人，表示紅色燈號
    即將顯示，屆時將失去通行路權）時，已超越停止線或進入
    路口，縱使於完全通過路口前，號誌燈已變換為圓形紅燈，
    亦不能認為駕駛人有道路交通管理處罰條例第53條第1項所
    規範之闖紅燈違規行為。
(二)、查異議人一再主張其係於黃燈時越過停止線云云，而原處分
    機關所憑以裁罰之依據，無非以卷附舉發照片2張為其論據
    ，然依卷附舉發照片第1張所示，異議人所駕該車係於舉發
    地點紅燈亮起1.1秒後，該車後車輪邊緣恰碰觸行車停止線
    ，又第2張照片係於紅燈亮起後2.1秒所照，異議人所駕該車
    已駛離停止線，位置更往前移至約交岔路口處，且異議人之
    車速為33公里等情，有花蓮縣警察局100年11月23日花警交
    字第1000055732號函暨所附之舉發照片2張及相片資料欄位
    數字及英文說明1份在卷可稽（見本院卷第18-20頁），故由
    第1張照片並不能證明異議人當時之車速及在第1張照片之前
    或紅燈亮起之前，異議人車輛之確實位置是否已超越停止線
    ？再徵諸花蓮縣警察局上揭函文說明欄三所載，異議人所駕
    該車後車輪壓至停止線前，因未有違規事實，故該舉發地點
    之照相採證儀器不會啟動拍攝等語，堪知異議人當日所駕該
    車前車輪駛越停止線時，該處行車管制號誌燈尚未轉換為紅
    燈，故該處拍照採證儀器因未有違規事實致不會啟動拍攝，
    是異議人所言，當日係於黃燈時通過停止線，並非在紅燈情
    形下強行通過等情，尚非全然虛妄。再衡諸一般闖越紅燈之
    交通違規案件，駕駛人心態上多存僥倖心理而提高車速搶快
    通過路口，然本件異議人於前揭舉發時地之行車速度僅33
    公里，亦難證異議人主觀上有搶快而率爾闖越紅燈之故意。
    綜上所述，異議人行車至上開處所，雖紅燈亮起已1.1秒，
    然仍不能依卷附舉發照片證明異議人係於面對行車管制號誌
    燈已轉換為紅燈亮起後仍故意超越停止線。是本件既不得單
    憑舉發照片2張逕為不利異議人之認定，復無其他積極證據
    足以證明異議人確有前揭交通違規行為，依前揭訴訟上之待
    證事實「倘有懷疑，則從被告之利益作解釋」之證據法則，
    自應作對異議人有利之認定。
四、綜上所述，本件既無法達於確信異議人有違反道路交通管理
    處罰條例第53條第1項之事實，依刑事訴訟法上「罪疑唯輕
    」、「有疑唯利於被告」之原則，就有疑問之部分，應作對
    於異議人有利之認定。是原處分機關未予詳察，遽依道路交
    通管理處罰條例第53條第1項、第63條第1項第3款規定，裁
    處異議人罰鍰2,700元，並記違規點數3點，尚有未洽，應認
    本件異議為有理由，自應由本院撤銷原處分，並為異議人不
    罰之諭知。
據上論斷，應依道路交通事件處理辦法第19條前段，裁定如主文
。
中    華    民    國    100    年    12    月    30   日
                  交通法庭法  官  卓怡君
上正本證明與原本無異。
如不服本裁定，應於收受送達後5日內向本院提出抗告狀。（應
附繕本）
                          書記官  林怡君
中    華    民    國   100    年    12    月    30    日